臺灣高雄地方法院刑事判決　　　　　　　　　　　　　九十一年度簡上字第六一號
　　上　訴　人　臺灣高雄地方法院檢察署檢察官
　　被　　　告　甲○○
右上訴人因傷害等案件，不服本院鳳山簡易庭中華民國九十一年一月十八日九十年度
鳳簡字第九一八號判決（聲請簡易處刑案號：臺灣高雄地方法院檢察署九十年度偵字
第一七七五二號、第二０二六０號）提起上訴，本院認不得簡易判決處刑，改依通常
程序為第一審之審判，判決如左：
    主  文
原判決撤銷。
甲○○傷害人之身體，處拘役參拾日，如易服勞役，以參佰元折算壹日。
被訴毀損部分無罪。
    事  實
一、甲○○與乙○○○係堂兄妹關係，甲○○因乙○○○於整地時，將其所有之電攬
    線挖斷，故對乙○○○早有不滿之心，嗣於民國九十年三月二十四日十七時三十
    分許，在高雄縣田寮鄉水蛙潭二六四之一號，乙○○○因需使用甲○○先前所使
    用之山泉水，而向甲○○知會，並對之提及甲○○所飼養之羊群吃掉其種植之芭
    樂樹葉乙事，甲○○見狀後更加不悅，竟基於傷害之故意，徒手歐打乙○○○頭
    部並進而互相拉扯，致乙○○○摔倒在地，而受有顏面挫傷左前額右眼擦傷二Ⅹ
    ０、二公分、左膝挫傷韌帶發炎等傷害。
二、案經乙○○○訴由高雄縣警察局湖內分局移送臺灣高雄地方法院檢察官聲請簡易
    判決處刑。
    理  由
壹、有罪部分；
一、訊據被告甲○○固坦認有於上開時地，因告訴人指陳其種植之芭樂樹葉遭被告所
    飼養之羊群吃掉乙事而與之起爭執，並進而互相拉扯之事實不諱，惟矢口否認有
    何傷害之犯行，辯稱：告訴人身上的傷是她自己跌倒擦傷所致，不是我打的，我
    都沒有出手云云。經查，右揭事實，業據告訴人乙○○○於警偵訊中及本院審理
    時指訴綦詳，並經證人即告訴人之夫陳萬福於本院調查時證述：「當時我有在現
    場。當時我太太要使用被告已事前就先使用的當地山泉水，想要跟被告先支會一
    聲，順便跟被告提說我之前被他的羊吃掉的芭樂葉，我們又買幼苗來種植，當時
    被告正在飼養羊，是我太太過去跟他說希望他將羊關好，結果被告就問我太太說
    是否要打架，之後就出手打我太太，我當時確實有看到被告打我太太，他用手打
    我太太的太陽穴，之後他們就在拉扯，我太太因此而摔倒受傷」等語屬實，且與
    告訴人指述之情節及卷附之劉光雄醫院所出具告訴人診斷證明書上所載前開傷勢
    互核一致，是告訴人所受之傷害顯非跌倒地上所致；況參以被告亦自承有拉扯之
    肢體衝突情形，則處此非平和情緒下，雙方又有爭吵、拉扯情事，被告出手毆打
    告訴人乙○○○實難謂無可能，且被告年為六十多歲高齡之人，而告訴人則較被
    告年輕十多歲，又係從事農務之人，身手理當較為敏捷，則若非被告確有出手歐
    打告訴人，衡情告訴人實不致受有上開之外傷方符常態，是益徵告訴人指訴為被
    告出手歐打所致之事實，非屬虛妄，準此足認被告所辯，顯係卸責之詞，無從採
    信，本件事證明確，被告犯行洵堪認定。
二、核被告所為，係犯刑法第二百七十七條第一項傷害罪。本件原審判決據以論罪科
    刑，固非無見，惟原判決漏未就檢察官所起訴被告毀損部分一併審理，尚有未洽
    ，從而檢察官上訴意旨摘原判決不當，為有理由，自應由本院將原判決撤銷改判
    ，並自為第一審判決，詳如後述。爰審酌被告不循正途解決與告訴人間之爭執，
    反出手傷人，犯後又飾詞圖卸，未見悔意，本不宜寬貸，惟念其年事已高，及告
    訴人受傷情形尚屬輕微等一切情狀，量處如主文所示之刑，並諭知易科罰金之折
    算標準，以資懲儆。
貳、無罪部分：
一、公訴意旨另以：被告甲○○於上開時地，另基於毀損之犯意，故意放任羊群將告
    訴人乙○○○所種植之芭樂樹葉吃掉，因認被告甲○○亦涉犯刑法第三百五十四
    條之罪等語。
二、按犯罪事實應依證據認定之，無證據不得推定其犯罪事實。又不能證明被告犯罪
    者，應諭知無罪之判決，刑事訴訟法第一百五十四條、第三百零一條第一項分別
    定有明文。事實之認定，應憑證據，如未能發現相當證據，或證據不足以證明，
    自不能以推測或擬制之方法，為裁判基礎。再告訴人之告訴，本以使被告受刑事
    訴追為目的，故其陳述是否與事實相符，自應調查其他證據，以資審認，苟其所
    為攻擊之詞，尚有瑕疵，則在此瑕疵未予究明以前，即不能遽採為斷罪之基礎，
    有最高法院四十年度臺上字第八六號、最高法院六十九年度臺上字第一五三一號
    判例意旨參照。且按刑事訴訟上證明之資料，無論其為直接或間接證據，均須達
    於通常一般之人均不致有所懷疑，而得確信其為真實之程度，始得據為有罪之認
    定，若其關於被告是否犯罪之證明未能達此程度，而有合理懷疑之存在，致使無
    從形成有罪之確信，根據「罪證有疑，利於被告」之證據法則，即不得遽為不利
    被告之認定，此觀諸最高法院七十六年度臺上字第四九八六號判例意旨亦明。另
    以情況證據（即間接證據）斷罪時，尤須基於該證據在直接關係上所可證明之他
    項情況事實，本乎推理作用足以確證被告有罪，方為合法，不得徒憑主觀上之推
    想，將一般經驗上有利被告之其他合理情況逕予排除，亦經最高法院三十二年度
    上字第六十七號判例闡釋甚明。
三、本件公訴人認被告涉犯刑法第三百五十四條之毀損罪，係以被告之自白及告訴人
    乙○○○之指述，並有告訴人所提出其芭樂樹葉遭啃食之照片六幀為其主要依據
    。訊據被告甲○○固對於其所飼養之羊群有於右揭時地，吃掉告訴人種植之芭樂
    樹葉之事實坦認不諱，惟堅決否認有何公訴人所指述之毀損犯行，辯稱：我養羊
    的地方就在告訴人的田地旁，我的羊群有圍起來，但羊是動物，關不住牠們，沒
    有故意放羊出去吃告訴人的芭樂葉等語。經查，被告於警偵訊中均僅就其所飼養
    之羊群確有吃掉告訴人種植之芭樂樹葉之事實為陳述，然並未就是否係故意毀損
    之犯行為坦認，是認被告並未自白犯行甚明。再者告訴人所種植之芭樂樹葉確經
    羊群啃食乙節，除據告訴人指述明確，並有照片六幀附卷可稽，且為被告所是認
    ，此固可證明告訴人所有之芭樹葉確有遭損壞之情形，然據此即逕認係被告故意
    所為，亦嫌速斷；況參以告訴人乙○○○於本院調查時亦自陳：「（問：是否看
    到被告將羊群放出來吃妳種植的芭樂葉？）我沒有親眼看到。當時被告的羊欄沒
    有用門關起來，羊經常也會自羊欄跳出來。當時是被告先在那邊養羊，原先就沒
    有門關，因為是在河川地山谷處，羊不會走丟，所以他都沒有在關，後來我才去
    種植，我有用網子圍起來，但網子還是被羊群弄破了」等語，及證人陳萬福到庭
    亦證稱：「我太太種植的芭樂葉確實是被告的羊吃掉的，因附近只有被告有養羊
    ，但在事發前羊欄沒有門關起來，而且羊有時也會跳過欄杆到我田裡走來走去的
    ，我們沒有看到被告將羊放出來，但芭樂確實是羊吃掉的」等語觀之，告訴人及
    證人既均未親眼目睹被告有故意將羊放出以吃掉其芭樂樹葉之行為，且羊群有時
    亦會自行跳出欄杆到告訴人田裡，益徵被告上開所辯，尚非無據，準此，實難僅
    以告訴人之芭樂樹葉有遭被告所養之羊群啃食乙節，即逕為不利於被告之認定。
    此外，本院復查無其他積極證據足資證明係被告故意所為，揆諸前開說明，既不
    能證明被告犯罪，依法自應為被告無罪之諭知。
參、末按檢察官聲請以簡易判決處刑之案件，經法院認為有第四百五十一條之一第四
    項但書之情形者，應適用通常訴訟程序審判之，刑事訴訟法第四百五十二條定有
    明文；且對於簡易判決之上訴，準用刑訴法第三編第一章及第二章之規定，管轄
    第二審之地方法院合議庭受理簡易判決上訴案件，應依通常程序審理。其認案件
    有刑訴法第四百五十二條之情形者，應撤銷原判決，逕依通常程序為第一審判決
    ，法院辦理刑事訴訟簡易程序案件應行注意事項第十四項亦規定詳盡。本件公訴
    人既已就被告涉犯毀損犯行一併聲請簡易判決處刑，然原審簡易庭就此部分漏未
    審究，且經本院審理後，認被告被訴毀損部分應為無罪之諭知，已如前述，而有
    刑事訴訟法第四百五十一條之一第四項但書第三款之情形，故依前揭規定，應由
    本院合議庭逕依通常程序審理後，自為第一審判決，檢察官或被告如不服本判決
    ，仍得於法定上訴期間內，向管轄之第二審法院提起上訴，附此敘明。
據上論斷，應依刑事訴訟法第四百五十五條之一第一項、第三項、第四百五十二條、
第四百五十一條之一第四項第二款、第三百六十九條第一項前段、第三百六十四條、
第二百九十九條第一項前段、第三百零一條第一項，刑法第二百七十七條第一項、第
四十一條第一項前段，罰金罰鍰提高標準條例第一條前段、第二條，判決如主文。
本案經檢察官蕭宇誠到庭執行職務。
中      華      民      國    九十一    年      八      月      七      日
                                  臺灣高雄地方法院刑事第三庭
                                      審判長法  官  涂裕斗
                                            法  官  呂憲雄
                                            法  官  柯彩燕
右正本證明與原本無異。
如不服本判決，應於判決送達後十日內，向本院提出上訴狀。
                                書記官    楊真芬
中    華    民    國      九十一      年      八      月      九      日
